【裁判字號】    96,訴,462
【裁判日期】    970124
【裁判案由】    損害賠償
【裁判全文】
臺灣屏東地方法院民事判決               96年度訴字第462號
原      告  丙○○
            乙○○
上列2人共同
訴訟代理人  陳惠美 律師
被      告  丁○○    住高雄縣.
                      住高雄縣.
                        3樓
                      身分證統.
            勤力國際股份有限公司
                      設臺北縣.
法定代理人  甲○○    住同上
訴訟代理人  戊○○    住同上
被告共同
訴訟代理人  黃亦兵    住高雄市.
上列當事人間請求損害賠償事件，本院於民國97年1 月10日言詞
辯論終結，判決如下：
    主  文
被告應連帶給付原告丙○○、原告乙○○各新臺幣伍拾陸萬元，
及自九十六年十二月十八日起至清償日止，按年息百分之五計算
之利息。
被告應自九十六年十二月十八日起迄原告丙○○死亡時止，按月
於每月十日起連帶給付原告丙○○新台幣參佰伍拾元。
被告應自九十六年十二月十八日起迄原告乙○○死亡時止，按月
於每月十日起連帶給付原告乙○○新台幣參佰伍拾元。
原告其餘之訴及假執行之聲請均駁回。
訴訟費用由被告連帶負擔五分之三；餘由原告負擔。
本判決第一項於原告各以新臺幣壹拾玖萬元供擔保後，得假執行
。
    事實及理由
一、原告起訴主張：被告丁○○係被告勤力國際股份有限公司（
    下稱勤力公司）所雇用之司機，於民國（下同）95年11月19
    日凌晨5時30分許，駕駛勤力公司租用之車牌號碼EE-9453號
    自用小貨車，沿屏東縣佳冬鄉○○路由西往東方向行駛，途
    經佳冬鄉○○路○○道台一線交岔路口，欲左轉進入台一線
    北上車道時，竟疏未注意讓直行車輛先行，即貿然左轉，適
    被害人唐芳騎乘車號PJT-069 號重型機車沿佳冬鄉○○路
    （中山路往東經過省道台一線後即與中正路相接）由東往西
    方向行駛，欲直行穿越前開路口，丁○○見狀煞閃不及，所
    駕自用小貨車之右前車頭不慎撞及唐芳所駕機車之機車車
    頭（下稱系爭事故），致唐芳人車倒地受有顱內出血、肋
    骨骨折、胸腔及腹內出血、右大腿開放性骨折等傷害，嗣經
    送醫急救後，仍於同日6 時30分許，因上開傷害致心肺衰竭
    、休克而不治死亡，被告丁○○業經台灣高等法院高雄分院
    刑事庭判決有期徒刑8 月減為4 月確定。原告為被害人唐
    芳之父母，因被告行為受有如下損失：(1)扶養費部分：原告
    居住在中國四川省境內，雖育有6名子女，惟其中3人均有2
    名子女，且渠等在中國四川之收入均不若死者在台灣之收入
    ，對原告之扶養能力亦不如死者唐芳，故應由死者唐芳
    負較高之扶養義務。原告丙○○為西元1931年出生（起訴時
    為76歲）、原告乙○○為1933年出生（起訴時74歲），已逾
    中國人民之平均壽命而無法計算其餘命，然死者對其之扶養
    義務，仍至原告兩人死亡為止；另依中華人民共和國國家統
    計局2005年各地區居民消費水平之統計，四川省農村居民之
    消費水平為人民幣2,432 元，以新台幣對人民幣匯率4.356
    ：1 計算，約為新台幣10,593元。(2)死者唐芳雖遠嫁臺灣
    ，仍對原告兩人盡孝道，卻因被告行為致天人永隔，白髮人
    送黑髮人，內心痛苦難以言喻，為此各請求精神慰撫金新台
    幣100 萬元等語。並聲明：(一)被告應連帶給付原告各新台幣
    100 萬元，並自起訴狀繕本送達翌日起迄清償日止，按年息
    百分之5 計算之利息。(二)被告應自起訴狀繕本送達翌日起，
    按月於每月10日起，連帶給付原告各新台幣10,593 元 ，迄
    原告二人死亡為止。(三)願供擔保請准宣告假執行。
二、被告抗辯：固不否認發生系爭事故，惟死者唐芳應負百分
    之30之過失責任，且原告請求金額過高；(1)扶養費部分：否
    認原告所提出中國人民消費水平資料，2006年中國人民年平
    均所得約為美金1,100 元，折合新台幣為36,000元，應以平
    均每月新台幣3,000 元為較合理；且死者唐芳尚有兄弟姊
    妹，應平均分攤扶養義務。(2)精神慰撫金部分：死者長期不
    在原告身邊，原告請求金額過高等語。並聲明：原告之訴駁
    回。
三、原告主張被告丁○○與死者唐芳發生系爭事故，造成原告
    女兒唐芳死亡，被告丁○○經台灣高等法院高雄分院刑事
    庭判決因過失傷害人致重傷，處有期徒刑8 月減為4 月；被
    告丁○○為被告勤力公司之受雇人，原告為大陸地區人民，
    居住於四川省宜賓縣翠屏區宋家鄉丘陵村6 組（見附民卷第
    6 頁）等情，業據原告提出四川省宜賓市合力公證處製作之
    公證書影本、委託書影本、財團法人海峽交流基金會核驗證
    明影本、臺灣高等法院高雄分院96年度交上訴字第95號判決
    書為證，且為兩造所不爭執，堪信為真正。
四、本件爭點：被告丁○○是否應負損害賠償責任? 過失比例為
    何？被告勤力公司是否應連帶負損害賠償之責？若是，損害
    賠償金額為何？茲審酌如下：
(一)、被告丁○○是否應負損害賠償責任？過失比例為何？
    按因故意或過失，不法侵害他人之權利者，負損害賠償責任
    ；汽車、機車或其他非依軌道行駛之動力車輛，在使用中加
    損害於他人者，駕駛人應賠償因此所生之損害；不法侵害他
    人致死者，被害人對於第三人負有法定扶養義務者，加害人
    對於該第三人亦應負損害賠償責任。不法侵害他人致死者，
    被害人之父、母、子、女及配偶，雖非財產上之損害，亦得
    請求賠償相當之金額。民法第184條第1項前段、第191條之2
    、第192條第2項、第194條訂有明文。次按汽車行駛至交岔
    路口，轉彎車應讓直行車先行，道路交通安全規則第102 條
    第1 項第7 款亦有明文規定。本件被告丁○○於轉彎時未注
    意讓直行車輛先行，因而與被害人機車擦撞，致被害人唐
    芳死亡，被告丁○○就系爭事故之發生有過失，本院刑事庭
    亦同此認定，此有台灣高等法院高雄分院96年度交上訴字第
    95號判決在卷可稽。原告等為被害人唐芳之父母，則原告
    受死者唐芳扶養之權利受有損害，被告之過失行為與原告
    所受損害結果間，自有相當因果關係。從而，被告丁○○依
    前揭規定，應對原告因而所受之損害，負損害賠償責任。又
    按損害之發生或擴大，被害人與有過失者，法院得減輕賠償
    金額，民法第217 條第1 項定有明文。系爭事故之發生，被
    告丁○○有如上述之過失，惟死者唐芳部分則為未注意車
    前狀況之疏失，此有屏東縣警察局枋寮分局第四組道路交通
    事故初步分析研判表所載之肇事原因在卷可稽（本院卷第62
    頁），故本院認為唐芳就本損害之發生亦應負3 成之責任
    。
(二)、被告勤力公司是否應連帶負損害賠償之責？
    按受僱人因執行職務，不法侵害他人之權利者，由僱用人與
    行為人連帶負害賠償責任，民法第188 條第1 項前段，定有
    明文。被告勤力公司為被告丁○○的僱用人，且被告丁○○
    係駕駛勤力公司承租的車輛肇事，顯係執行職務，此為被告
    所不爭執，其自應負連帶損害賠償之責。從而原告根據侵權
    行為之法律關係訴請被告負連帶賠償責任，於法自屬有據。
(三)、茲就原告分別請求被告連帶賠償之項目及金額，應否予以准
    許，分述如下：
(1)、法定扶養費損失部分：
、按直系血親相互間，互負扶養之義務；負扶養義務有數人時
    直系血親卑親屬為第一順序扶養義務人；負扶養義務者有數
    人，而其親等同一時，應各依其經濟能力分擔義務；受扶養
    權利者有數人，而其親等同一時，應按其需要之狀況，酌為
    扶養；扶養之程度，應按受扶養權利者之需要，與負扶養義
    務者之經濟能力及身分定之，民法第1114條、第1115條第1
    項第1 款、第3 項、第1116條第3 項及第1119條亦分別定有
    明文。又按父母與子女間之扶養義務，依民法第1117條之規
    定，直系血親尊親屬受扶養者，其扶養權利，雖不以無謀生
    能力為必要，但仍須受不能維持生活之限制。
、查原告丙○○係西元1931年7 月9 日出生，原告乙○○係西
    元1933年5 月17日出生，起訴時分別為76歲及74歲，此有四
    川省宜賓市合力公證書之公證書在卷可稽（附民卷第7 頁）
    ，原告2 人顯然年事已高不能維持生活，而有受扶養之必要
    。
、次查，原告丙○○與乙○○共育有子女6 名，此為兩造所不
    爭執，是倘唐芳尚生存，應與其他兄弟姊妹平均負擔對原
    告2 人之扶養義務。原告雖主張因死者唐芳居住於臺灣地
    區，收入高於原告其他子女，故應負較高扶養義務等語，惟
    其並未舉證以實其說，顯屬無據。綜上，若唐芳尚生存，
    應對原告丙○○、乙○○負擔各6 分之1 之扶養義務。依原
    告提出中華人民共和國國家統計局製作之各地區人口平均預
    期壽命資料顯示，西元2000年四川地區男性預期壽命為69.2
    5 歲、女性預期壽命為73.39 歲，原告2 人均已超過上開預
    期壽命，然迄其死亡為止均有受扶養之權利，故應認原告請
    求被告連帶賠償其扶養費至死亡為止，為有理由。
、原告主張應依其所提出之中華人民共和國國家統計局資料「
    各地區居民消費水平」計算原告所受扶養費之損失即每人每
    月新台幣10,593元等語，被告則以前揭詞置辯。經查，原告
    雖主張四川地區農村居民消費水平之「絕對數」為人民幣
    2,432 元，惟該表係載明「本表絕對數按當年價格計算」，
    此有原告提出各地區居民消費水平在卷可稽（見本院卷第46
    頁），是原告主張每月為人民幣2,432 元，容有誤會。本院
    審酌上開資料，係自中華人民共和國國家統計局網站所列印
    之資料，應符合當地之消費習慣，尚屬可採。按依上開資料
    所述四川農村地區每人每月之平均消費應為人民幣203 元（
    計算式：2,432/12＝203 ，小數點以下四捨五入），以新台
    幣對人民幣匯率4.356 ：1 計算，即為每人每月新台幣884
    元，惟被告抗辯應以新台幣3 千元計，則原告得受扶養之金
    額於每人每月新台幣3 千元範圍內為有理由。又原告除死者
    唐芳外，尚有5 名子女應平均負擔扶養義務，故原告丙○○、乙○○得請求之扶養費為每人每月新台幣500 元（計算
    式：3000元/6＝500 元），逾此範圍，即屬無據。
(2)、精神慰撫金部分：
    原告2 人因其女即被害人唐芳死亡，精神上受有極大痛苦
    ，請求非財產上之損害賠償核屬有據。本院審酌被害人唐
    芳雖遠嫁臺灣，但子女為父母重要之精神支柱，縱然分隔兩
    地，所受喪女之痛應無二致。爰審酌原告丙○○現年76歲、
    乙○○現年74歲，為大陸四川地區農村居民；被告丁○○事
    發時擔任原告勤力公司送貨司機，月薪新台幣26,000元至
    28,000 元 ，事發後之態度等一切情狀，認原告請求非財產
    上損失部分各以新台幣80萬元為適當，逾此部分，則非允當
    。
(3)、綜上所述，被告應連帶賠償個別原告之金額為新台幣80萬元
    ，及自96年12月18日起迄原告死亡止，每月給付新台幣500
    元。惟依前揭說明，被告有7 成之過失責任，爰依過失程度
    比例，酌減原告得請求之金額，認原告各僅得請求新台幣
    560,000 元，及自96年12月18日起迄原告死亡止，每月給付
    新台幣350 元。（計算式：800,000 x70 ％＝560,000 ；50
    0 x70 ％＝350）
(四)、綜上，原告各得請求被告連帶賠償(1)新台幣560,000 元，及
    自96年12月18日起至清償日止，按年息百分之5 計算之利息
    ；(2)自96年12月18日起迄原告死亡止，每月10日起連帶給付
    新台幣350 元，洵屬正當，應予准許，逾此部分之請求，為
    無理由，應予駁回。
五、原告陳明願供擔保，聲請宣告假執行，經核其勝訴部份，合
    於法律之規定，爰酌定相當之擔保金額宣告之；其餘假執行
    之聲請，因訴之駁回而失所依附，不予准許。
六、結論：本件原告之訴，為一部有理由，一部無理由，並依民
    事訴訟法第 79 條但書、第 85 條第 2 項、第 390 條第 2
    項，判決如主文。
中    華    民    國    97    年    1     月    24    日
                  民事第二庭    法  官  吳思怡
正本係照原本作成。
如對本判決上訴，須於判決送達後20日內向本院提出上訴狀。
中    華    民    國    97    年    1     月    24    日
                                書記官  王秋淑


司法院資訊處製作；財團法人民間司法改革基金會備份。
